臺灣高等法院臺中分院刑事判決　　　　96年度上易字第1441號
上　訴　人　臺灣彰化地方法院檢察署檢察官
被　　　告　己○○
　　　　　　　　　　弄25號
上列上訴人因詐欺案件，不服臺灣彰化地方法院96年度易字第58
8號中華民國96年6月14日第一審判決（起訴案號：臺灣彰化地方
法院檢察署96年度偵字第1601號，併辦案號：臺灣高雄地方法院
檢察署96年度偵字第18153、18154號），提起上訴，本院判決如
下：
      主  文
原判決撤銷。
己○○連續幫助共同連續意圖為自己不法之所有，以詐術使人將
本人之物交付，處有期徒刑伍月，減為有期徒刑貳月又拾伍日，
如易科罰金，以銀元佰元即新台幣玖佰元折算壹日。
      事  實
一、己○○預見將自己帳戶、存摺、提款卡併同密碼交予他人使
    用，該人及其他詐騙集團成員可能持之作為詐騙取財之匯款
    工具，以之收取贓款、掩飾犯行，因積欠綽號「楊仔」即林
    哲劦 (業經起訴)新台幣（下同）2萬元無力償還，竟基於幫
    助林哲劦等詐欺取財之不確定故意，並基於概括犯意，先於
    民國 (下同)九十五年六月十三日，在高雄縣鳳山市○○里
    ○○○路290巷57弄25號住處，交付以其名義開立之東湖郵
    局存摺（局號：00 00000號；帳號：0000000號）、提款卡
    等物予林哲劦，以抵償債務，復於同月十五日在鳳山市某處
    將其另於台新國際商業銀行鳳山分行申設之00000000000000
    號帳戶之存摺、印鑑、金融卡暨密碼交付林哲劦，林哲劦及
    其所屬詐騙集團再將之充作詐騙集團匯款帳戶使用。嗣林哲
    劦集團成員陳光華 (業經起訴)在奇摩拍賣網站刊登虛偽拍
    賣電腦等訊息，致丙○○、戊○○、庚○○、甲○○等陷於
    錯誤，分別以四萬元、三萬零一百八十元、三萬五千三百元
    、三萬元等得標，並分別於附表所列之時間，匯入附表所示
    之款項至己○○上開東湖郵局帳戶內。林哲劦詐欺集團之其
    他成年成員另在網路聊天室佯稱欲與丁○○交朋友，而騙取
    其電話號碼後，再撥打電話與丁○○佯稱其騙了他們小姐，
    要求其匯款6000元至上開己○○之台新國際商業銀行鳳山分
    行帳戶內，致丁○○陷於錯誤，依指示於附表所示時間匯六
    千元入該帳戶。上開款項旋為林哲劦所屬詐欺集團成員領取
    。
二、案經彰化縣警察局彰化分局報告台灣彰化地方法院檢察署檢
    察官偵查起訴及台灣高雄地方法院檢察署檢察官移送併辦。
      理  由
一、前揭犯罪事實，業據被告己○○於本院審理時坦承不諱，核
    與被害人丙○○、戊○○、庚○○、甲○○等人於警訊時陳
    述之情節相符，被告於本院審理時對被害人丙○○等警訊所
    述並無異議，本院審酌渠等警訊所述被詐情節與卷附交易明
    細所載相符，無何不當，自有證據能力，得採酌，並有丙○○、戊○○、庚○○、甲○○、丁○○等人之匯款明細及台
    新國際商業銀行鳳山分行00000000000000號、東湖郵局0000
    000號帳戶之交易明細暨財團法人金融聯合徵信中心通報案
    件紀錄資訊在卷可資佐證，被告自白與事實相符，應可採信
    。按刑法上之故意，分直接故意（確定故意）與間接故意（
    不確定故意），「行為人對於構成犯罪之事實，明知並有意
    使其發生者」為直接故意，「行為人對於構成犯罪之事實，
    預見其發生而其發生並不違背其本意者」為間接故意。又幫
    助犯之成立，以行為人主觀上認識被幫助者正欲從事犯罪或
    係正在從事犯罪，且該犯罪有既遂之可能，而其行為足以幫
    助他人實現構成要件者，即具有幫助故意，並不以行為人確
    知被幫助者係犯何罪名為必要。再金融帳戶為個人理財之工
    具，申請開設金融帳戶並無任何特殊之限制，一般民眾皆能
    自由申請開戶，並得同時在不同金融機構申請多數存款帳戶
    使用，依常人之經驗，如有使用帳戶之必要，自以使用本人
    或可信賴之親友之帳戶最方便、安全，若非意圖使用他人帳
    戶從事不法用途，規避查緝，自無使用他人帳戶之理，將帳
    戶租與無信任之人，易致他人以該帳戶作為不法犯罪所得匯
    款之用，況近年來詐欺取財之犯罪類型層出不窮，該等犯罪
    多數均係利用人頭帳戶作為出入帳戶，並經媒體廣為披載，
    被告係已成年且具有相當智識，對於林哲劦取得其上開帳戶
    ，將供作為實施詐欺取財之犯行應可預見，竟為抵債交付，
    嗣林哲劦所屬之犯罪集團即持之供向丙○○等詐欺取財，自
    不違背被告之本意。又被告交付上開帳戶之存摺、提款卡及
    密碼，既非詐欺取財罪之構成要件行為，復查無任何證據足
    證被告與林哲劦所屬詐欺集團間有何犯意聯絡，堪認被告僅
    係幫助犯詐欺罪。本件事證明確，被告犯行應堪認定。
二、按刑法於九十四年二月二日修正公布，九十五年七月一日施
    行，修正後之刑法第41條第1項規定：「犯最重本刑為五年
    以下有期徒刑以下之刑之罪，而受六個月以下有期徒刑或拘
    役之宣告者，得以新臺幣一千元、二千元或三千元折算一日
    ，易科罰金。」，與修正前刑法第41條第1項前段規定：「
    犯最重本刑為5年以下有期徒刑以下之刑之罪，而受6個月以
    下有期徒刑或拘役之宣告，因身體、教育、職業、家庭之關
    係或其他正當事由，執行顯有困難者，得以1元以上3元以下
    折算一日，易科罰金。」相較，修正前之規定有利於被告，
    另修正後之刑法第三十三條第五款規定「罰金：新臺幣一千
    元以上，以百元計算之」，與修正前同條款規定：「罰金：
    一元以上」相較，亦以修正前之規定有利於被告，再修正後
    之刑法第五十六條雖廢除連續犯之規定，然比較修正前後之
    規定，修正前之規定有利於被告，依刑法第2條第1項，均應
    適用修正前之規定。林哲劦於取得被告上開帳戶之存摺後，
    即向丙○○等人詐欺取財，渠等所為係犯刑法第三百三十九
    條第一項之連續詐欺取財罪，渠等間有犯意聯絡及行為分擔
    ，為共同正犯。核被告所為，係犯刑法第三十條第一項、第
    三百三十九條第一項之幫助連續詐欺取財罪，被告先後二次
    為幫助行為，所為時間緊接，犯構成要件相同之罪，顯係基
    於概括犯意，為連續犯，依修正前刑法第五十六條論以一罪
    並加重其刑，被告以幫助他人犯罪之不確定故意，而參與實
    施詐欺罪犯罪構成要件以外之行為，為幫助犯，依刑法第三
    十條第二項規定減輕其刑 (此部分僅係文字修正尚無比較問
    題)，並先加後減，檢察官雖僅就被告交付東湖郵局存摺、
    提款卡幫助林哲劦等對庚○○詐欺取財部分起訴，其餘部分
    與起訴判罪部分分別有實質上 (幫助對丙○○、戊○○、甲○○等人詐欺取財部分)及裁判上一罪 (交付台新國際商業
    銀行鳳山分行存摺、印鑑、金融卡暨密碼幫助詐欺取財部分
    )之關係，為起訴效力所及，並經檢察官移送併辦，本院自
    應一併審理。原審予以論罪科刑固非無見，惟查原審未及就
    檢察官移送併辦部分併審尚有未洽，檢察官以此為由上訴有
    理由，應由本院將原審判決撤銷改判，爰審酌被告犯罪之動
    機、目的、手段及提供上開帳戶供林哲劦等詐欺取財，對社
    會治安、被害人所生之損害暨犯罪後坦承罪行之態度等一切
    情狀，量處如主文第二項所示之刑，並依九十六年罪犯減刑
    條例減刑及諭知易科罰金之折算標準。
三、據上論斷，應依刑事訴訟法第三百六十九條第一項前段、第
    三百六十四條、第二百九十九條第一項前段、刑法第二條第
    一項、第五十六條 (修正前 )、第三十條第二項、第三百三
    十九條第一項、第四十一條第一項前段 (修正前 )、罰金罰
    鍰提高標準條例第二條 (修正前 )、刑法施行法第一條之一
    第一、二項、中華民國九十六年罪犯減刑條例第二條第一項
    第三款、第七條，判決如主文。
    本案經檢察官乙○○到庭執行職務。
中　　華　　民　　國　　96　　年　　9 　　月　27　　　日
            刑事第九庭    審判長法　官　陳　筱　珮
                                法　官  余　仕　明
                                法　官  康　應　龍
上列正本證明與原本無異。
不得抗告。
                                書記官　阮　正　枝
中　　華　　民　　國　　96　　年　　9 　　月　　27　　日
附表：
┌────┬─────┬──────┬─────────┬────────┐
│編    號│ 被 害 人 │匯 款 時 間 │匯款金額（新台幣）│匯  款  帳  號  │
├────┼─────┼──────┼─────────┼────────┤
│   1    │ 丙○○   │ 95.6.18    │  3萬元           │內湖東湖郵局    │
│        │          │ 95.6.19    │  1萬元           │帳號：          │
│        │          │            │                  │0000000-0000000 │
├────┼─────┼──────┼─────────┼────────┤
│   2    │ 戊○○   │ 95.6.19    │  3萬180元        │內湖東湖郵局    │
│        │          │            │                  │帳號：          │
│        │          │            │                  │0000000-0000000 │
├────┼─────┼──────┼─────────┼────────┤
│   3    │ 庚○○   │ 95.6.19    │  2萬8千元        │內湖東湖郵局    │
│        │          │            │                  │帳號：          │
│        │          │            │                  │0000000-0000000 │
├────┼─────┼──────┼─────────┼────────┤
│   4    │ 甲○○   │ 95.6.17    │  3萬元           │內湖東湖郵局    │
│        │          │            │                  │帳號：          │
│        │          │            │                  │0000000-0000000 │
├────┼─────┼──────┼─────────┼────────┤
│   5    │ 丁○○   │ 95.6.18    │  6千元           │台新銀行鳳山分行│
│        │          │            │                  │帳號；          │
│        │          │            │                  │00000000000000  │
└────┴─────┴──────┴─────────┴────────┘
